【裁判字號】    97,上易,182
【裁判日期】    970930
【裁判案由】    侵權行為損害賠償
【裁判全文】
臺灣高等法院高雄分院民事判決       97年度上易字第182號
上  訴  人   乙○○
被 上訴 人   甲○○
上列當事人間請求侵權行為損害賠償事件，上訴人對於民國97年
5 月30日臺灣高雄地方法院97年度訴字第452 號第一審判決提起
上訴，本院於97年9月24日言詞辯論終結，判決如下：
    主  文
上訴駁回。
第二審訴訟費用由上訴人負擔。
    事實及理由
一、上訴人未於言詞辯論期日到場，核無民事訴訟法第386 條各
    款所列情形，爰依被上訴人聲請，由其一造辯論而為判決。
二、被上訴人起訴主張：上訴人基於幫助他人遂行詐欺取財之不
    確定故意，將其向中華郵政股份有限公司鳳山新甲郵局所申
    報帳號00000000000000號帳戶之存摺、提款卡及印章，交付
    不詳詐欺集團成員使用。嗣伊於民國（下同）95年11月21日
    14時12分許，接獲該詐欺集團成員以電話詐稱係台北市政府
    警察局刑警大隊隊員王永祥，告以伊之身分證遭人盜用冒名
    申請人頭帳戶，須至提款機依其指示操作測試云云，伊信以
    為真，乃匯款新台幣（下同）95萬元至上開帳戶，致受有95
    萬元之損失。爰依侵權行為法律關係，求為判決：(一)上訴人
    應給付被上訴人95萬元。(二)願供擔保聲請假執行。
三、上訴人則以：被上訴人匯款當時，伊因車禍在家休息，存摺
    、印章、提款卡是在車禍時遺失，當時伊因車禍被送醫診治
    ，不知有遺失存摺及印章情事，嗣後回家翻找才發現遺失，
    再回到車禍現場也找不到，故伊之存摺係他人遭盜用，伊並
    無出售存摺及印章幫助詐欺之行為等語。
四、原審為上訴人敗訴之判決，上訴人不服，提起上訴，聲明廢
    棄原判決，駁回被上訴人在第一審之訴。被上訴人則聲明駁
    回上訴（未繫屬本院部分不予論述）。
五、兩造不爭執事項：
  (一)被上訴人於95年11月21日匯款95萬元至上訴人設於鳳山新甲
    郵局帳號00000000000000號帳戶（下稱系爭帳戶）。
  (二)上訴人因本件涉案事實，經高雄簡易庭以96年度簡字第4392
    號以幫助詐欺罪名判處拘役58日減為29日確定。
六、本院判斷：
  (一)被上訴人主張伊因接獲自稱台北市政府警察局刑警大隊隊員
    王永祥之成年人來電佯稱伊身分證件遭盜用，必須前往提款
    機依其指示操作測試，伊信以為真，遂依其指示而匯款95萬
    元至上訴人之系爭帳戶等情，有郵政匯款款執據1 紙及系爭
    帳戶忖款交易明細查詢單1 份附於前揭刑事案卷可稽。且系
    爭帳戶係於95年11月21日入戶匯款95萬元，隨即於高雄府北
    郵局（高雄23支）現金提款85萬元，高雄新樂郵局（高雄1
    支）卡片提款6 萬元及4 萬元，依規定上述提款均需輸入密
    碼方可提領等情，亦有臺灣郵政股份有限公司儲匯處函附卷
    可稽（一審卷120 頁）。兩造素不相識，衡情被上訴人應無
    任意將95萬元匯入上訴人帳戶之理，是上訴人主張其遭詐欺
    集團成員之詐騙而匯款至上訴人之系爭帳戶，堪信為真。
  (二)上訴人雖辯稱系爭帳戶之存摺、印章、提款卡於95年10月17
    日深夜伊發生車禍時遺失，伊並無出售存摺及印章幫助詐欺
    之行為云云。惟於遺失存摺、印章及提款卡，恐遭人冒用，
    衡情例會向警局報案並辦理掛失。上訴人固稱其於車禍中遺
    失存摺等物，然上訴人既稱其嗣後回家翻找才發現遺失存摺
    等物，再回到車禍現場也找不到等語（一審卷43頁），可見
    上訴人已發現遺失存摺等物，竟辯稱其因車禍受傷及其家人
    無暇幫忙、存摺內僅剩餘17元而未辦理掛失，顯與常情有違
    ，難謂上訴人之郵局存摺、印章及提款卡確係在車禍中遺失
    。又被上訴人匯款95萬元入系爭帳戶後，旋於同日即遭他人
    輸入密碼以存摺提領85萬元，及以提款卡領款10萬元，足見
    施詐之人，除持有存摺、提款卡外，另知悉密碼，且於向被
    上訴人施用詐術時，確信系爭帳戶不會經上訴人申請掛失止
    付。而系爭存摺、印章、提款卡倘係在車禍中遺失，則撿拾
    該存摺、提款卡之人，理應無法得知上訴人之密碼。雖上訴
    人嗣於本院辯稱密碼係伊母親所設定，存摺也由伊母親使用
    ，密碼是伊母親寫一張字條放在存摺簿內層云云，惟上訴人
    於刑事程序警訊、偵審中迄原審審理時均未曾有此主張，其
    於本院始為此項主張，顯係為吻合該存摺等物經原審查知已
    遭人輸入密碼提款一情臨訟編纂之詞。且系爭存摺等物倘係
    由上訴人之母使用，何以車禍發生時，竟由上訴人隨身攜帶
    ？復於車禍中遺失，又未辦理掛失，顯與事理有悖。徵之嗣
    經被上訴人匯入95萬元後，該提款經輸入正確密碼提領一空
    諸情判斷，足認上訴人辯稱伊與母親分住二處，車禍發生前
    ，伊向母親索還存摺，回家途中發生車禍，因而遺失存摺、
    印章及提款卡云云，不足採信。
  (三)又系爭帳戶之存摺、印章、提款卡既非如上訴人所辯於車禍
    時遺失，則由上訴人蓄意隱瞞該存摺等物脫離其占有而為不
    詳詐欺集團成員所持有之事實，堪認被上訴人主張上訴人有
    將該存摺等物交付詐欺集團成員使用等情非虛。參以上訴人
    於原審自承：伊知道將存摺交賣或出租給他人使用，可能會
    構成幫助詐欺等語（一審117 頁），足見上訴人就提供系爭
    帳戶予不認識之人使用，將為他人作為詐欺犯罪之工具，而
    有幫助他人犯罪之可能，要難諉為不知。是上訴人將系爭帳
    戶提供予詐騙集團使用，主觀上確有縱經他人以其金融帳戶
    實施詐欺犯罪，亦不違背其本意之幫助詐欺故意甚明。
  (四)按數人共同不法侵害他人之權利者，連帶負損害賠償責任。
    幫助人視為共同行為人。民法第184 條第1 項前段、第185
    條第1 項前段、第2 項分別定有明文。本件被上訴人遭詐欺
    集團成員之詐騙而匯款至上訴人之系爭帳戶，既屬事實，且
    上訴人提供系爭帳戶供作詐騙集團之人頭帳戶，亦堪認定，
    則上訴人幫助不詳詐欺集團遂行詐欺取財犯行，依上開規定
    ，視為共同行為人，自應負損害賠償責任。
七、綜上所述，被上訴人依侵權行為法律關係，請求上訴人應給
    付95萬元，即屬正當，應予准許。原審就此部分，判決上訴
    人敗訴，並為附條件准假執行之宣告，核無違誤。上訴意旨
    指摘原判決此部分不當，求予廢棄，非有理由，應予駁回。
    兩造其餘攻防及舉證，於判決結果不生影響，無再逐一論述
    ，附此敘明。
八、據上論結，本件上訴為無理由，依民事訴訟法385 條第1 項
    前段、第449 條第1項、第78條，判決如主文。
中    華    民    國    97    年    9     月    30    日
                            民事第六庭
                                審判長法官  許明進
                                法      官  李炫德
                                法      官  徐文祥
以上正本證明與原本無異。
本件不得上訴。
中    華    民    國    97    年    9     月    30    日
                                書  記  官  呂素珍


司法院資訊處製作；財團法人民間司法改革基金會備份。
